【裁判字號】    89,台非,390
【裁判日期】    891109
【裁判案由】    違反能源管理法
【裁判全文】
最高法院刑事判決                                八十九年度台非字第三九○號
    上 訴 人  最高法院檢察署檢察總長
    被    告  甲○○
右上訴人因被告違反能源管理法案件，對於台灣高雄地方法院中華民國八十九年三月
六日第一審確定簡易判決（八十九年度雄簡字第二二八號，起訴案號：台灣高雄地方
法院檢察署八十八年度偵字第二八二○一號），認為違法，提起非常上訴，本院判決
如左：
    主  文
原判決撤銷。
甲○○未經許可而經營中央主管機關指定之能源產品之銷售業務，處有期徒刑肆月，
如易科罰金，以佰元折算壹日。扣案之柴油貳萬貳仟玖佰公升、方形油槽壹個、橢
圓形油槽壹個、貨櫃屋儲槽壹個、車台號碼ＵＭ－三三號貨櫃改裝車油槽壹個、車號
ＸＭ－二九二號營業大貨車改裝油罐車壹輛、馬達壹個，均沒收。
    理  由
非常上訴理由稱：「按科刑之判決書其宣示之主文，與所載之事實及理由必須互相適
合，否則即屬理由矛盾，其判決當然為違背法令，貴院六十四年台上字第八九三號著
有判例。經查原判決犯罪事實及理由均引用檢察官聲請簡易判決處刑書之記載，而該
處刑書犯罪事實記載『扣有柴油二萬二千九百公升、方形及橢圓形油槽各一個、貨櫃
屋儲槽一個、貨櫃改裝車台油槽一台、營業大貨車改裝油罐車一輛、馬達一個』，證
據並所犯法條欄亦載明查扣上開銷售工具及產品，請依法宣告沒收。依上觀之，查扣
物品俱無『加油槍壹支、加油機壹組』，其自非供本件犯罪所用之物，詎原判決竟依
刑法第三十八條第一項第二款規定，於主文欄一併予以宣告沒收，致其宣示之主文，
與所載之事實及理由不相一致，即有理由矛盾之違背法令。又主文誤載『柴油』為『
汽油』，亦有未洽，請一併更正。案經確定，且不利於被告，爰依刑事訴訟法第四百
四十一條、第四百四十三條提起非常上訴，以資救濟。」等語。
本院按科刑之判決書其宣示之主文，與所載之事實及理由必須互相適合，否則即屬理
由矛盾，其判決當然為違背法令。又沒收為從刑屬於刑之一種，故沒收之物，須於犯
罪事實有具體之記載，始為合法，否則諭知沒收，即難謂有事實根據。原判決引用檢
察官聲請簡易判決處刑書記載之犯罪事實及理由，認定被告甲○○未經主管機關核准
，自民國八十八年十一月一日，在高雄市○○區○○段一一三二號旁空地，私設加油
站，以每公升新台幣八‧五元銷售柴油與不特定司機圖利，嗣於同年月六日十四時三
十分許，在上址為警查獲，並扣得柴油二萬二千九百公升、方形及橢圓形油槽各一個
、貨櫃屋儲槽一個、貨櫃改裝車台油槽一台、營業大貨車改裝油罐車一輛、馬達一個
等情。因而於主文諭知甲○○未經許可而經營中央主管機關指定之能源產品之銷售業
務，處有期徒刑四月，如易科罰金，以三百元折算一日。扣案之汽油二萬二千九百公
升、方形油槽一個、橢圓形油槽一個、貨櫃屋儲槽一個、車台號碼ＵＭ－三三號貨櫃
改裝車油槽一個、車號ＸＭ－二九二號營業大貨車改裝油罐車一輛、馬達一個、加油
槍一支、加油機一組，均沒收。將原判決事實及理由欄所未記載認定與本件犯罪有關
，亦未扣案之加油槍一支、加油機一組併依刑法第三十八條第一項第二款之規定宣告
沒收，難謂無判決宣示之主文與所載之事實及理由不相適合之理由矛盾，致適用法令
違誤，而顯然於判決有影響，此部分之判決自屬違背法令。非常上訴意旨就此指摘，
洵有理由，且原判決係不利於被告，而沒收雖屬從刑，然依審判上主從刑不可分之原
則，自應由本院將原判決撤銷，另行判決如主文所示，以資糾正。
據上論結，應依刑事訴訟法第四百四十七條第一項第一款，能源管理法第二十條之一
，刑法第十一條前段、第四十一條、第三十八條第一項第二款，罰金罰鍰提高標準條
例第二條，判決如主文。
中      華      民      國    八十九    年     十一     月      九      日
                              最高法院刑事第四庭
                                  審判長法官  董  明  霈
                                        法官  丁  錦  清
                                        法官  林  茂  雄
                                        法官  王  居  財
                                        法官  張  祺  祥
      右正本證明與原本無異
                                              書  記  官
中      華      民      國    八十九    年     十一     月     十五     日


司法院資訊處製作；財團法人民間司法改革基金會備份。
